臺灣臺中地方法院交通事件裁定　　　　　95年度交聲字第669號
原處分機關　　交通部公路總局臺北區監理所（宜蘭監理站）
異　議　人
即受處分人　　乙○○
上列受處分人因違反道路交通管理處罰條例案件，對於交通部公
路總局臺北區監理所宜蘭監理站九十五年七月二十六日所為之裁
決（宜監字第裁四三－Ｚ00000000號裁決書），聲明異
議，本院裁定如下：
    主  文
原處分關於罰鍰新臺幣參仟元，並記違規點數壹點（即就「未依
規定變換車道」所為之處分）撤銷。
前項撤銷部分，乙○○不罰。
    理  由
一、按犯罪事實應依證據認定，無證據不得認定其犯罪事實；又
    不能證明被告犯罪者，應諭知無罪之判決，刑事訴訟法第一
    百五十四條第二項、第三百零一條第一項分別定有明文。法
    院受理交通事件，準用刑事訴訟法之規定，道路交通管理處
    罰條例第八十九條前段亦定有明文，且認定不利於被告之事
    實須依積極證據，苟積極證據不足為不利於被告事實之認定
    時，即應為有利於被告之認定（最高法院三十年臺上字第八
    一六號判例參照），又參酌最高法院七十六年臺上字第四九
    八六號判例「認定犯罪事實所憑之證據，雖不以直接證據為
    限，間接證據亦包括在內，然而無論直接證據或間接證據，
    其為訴訟上之證明，須於通常一般之人均不致有所懷疑，而
    得確得其為真實之程度者，始得據為有罪之認定，倘其證明
    尚未達到此一程度，而有合理之懷疑存在而無從使事實審法
    院得有罪之確信時，即應由法院為諭知被告無罪之判決」意
    旨，於法院審理行為人違反道路交通管理處罰條例案件時，
    當有其適用；故法院於審理行為人違反道路交通管理處罰條
    例案件，當踐行完畢調查證據之程序後，為事實之認定時，
    如就原處分機關所認定之行為人違規之事實仍有合理之訴訟
    上懷疑，而無法百分之百確信行為人確有該當於道路交通管
    理處罰條例各該處罰條文之構成事件事實時，即應依訴訟上
    之待證事實「倘有懷疑，則從被告之利益作解釋」之證據法
    則，作對受處分人有利之認定。
二、原處分機關【即交通部公路總局臺北區監理所（宜蘭監理站
    ）】略以：異議人即受處分人乙○○（下稱受處分人）於民
    國九十五年六月二十一日十六時二十分許，駕駛車牌號碼三
    七一八－ＭＳ號自用小客車（下稱前開自小客車），途經國
    道三號北向一九點七公里處，因雙白實線區○○○道之違規
    ，而有違反修正前（即九十四年十二月二十八日修正公布、
    九十五年七月一日施行）道路交通管理處罰條例第三十三條
    第一項規定之行駛高速公路「未依規定變換車道」行為，經
    內政部警政署國道公路警察局第九警察隊執勤員警於同日製
    作公警局交字第Ｚ00000000號舉發通知單當場舉發
    （下稱前開舉發通知單），並經原處分機關於九十五年七月
    二十六日依道路交通管理處罰條例第二十一條第一項第一款
    、第三十三條第一項之規定，以宜監字第裁四三－Ｚ000
    00000號裁決書（下稱前開裁決書），就受處分人前揭
    「未依規定變換車道」之行為，裁處受處分人罰鍰新臺幣（
    下同）三千元，並記違規點數一點，於法並無不合等語。
三、受處分人聲明異議意旨略以：受處分人雖有無照駕駛之事實
    ，惟受處分人於隧道內遵守交通規則行駛於外車道，眼見一
    輛黑色賓士轎車變換車道至受處分人駕駛之前開自小客車前
    方，致受處分人甫出隧道約五百公尺處即遭警攔停並指稱受
    處分人在該隧道內有未依規定變換車道之違規行為，惟受處
    分人確未於隧道內變換車道，原處分關於「未依規定變換車
    道」部分，應予撤銷等語【至原處分關於受處分人「未領有
    駕駛執照駕車」之處分（即處罰鍰八千四百元）部分，未據
    受處分人聲明異議】。
三、經查，受處分人於前揭時地，駕駛前開自小客車有遭警攔停
    ，警察並認受處分人途經國道三號北向一九點七公里處之隧
    道內（下稱前開隧道），有違反修正前道路交通管理處罰條
    例第三十三條第一項規定之行駛高速公路「未依規定變換車
    道」之行為，當場為警製作前開舉發通知單交予受處分人，
    且嗣經原處分機關以前開裁決書就受處分人前開未依規定變
    換車道之行為部分，裁處罰鍰三千元，並記違規點數一點等
    情，有前開舉發通知單、前開裁決書及原處分機關九十六年
    一月二十二日北監宜字第○九六六○○○三五三號覆本院函
    各一件在卷可稽，並據內政部警政署國道公路警察局第九警
    察隊警員即本案攔停受處分人製作前開舉發通知單之證人甲
    ○○於本院結證在卷，固堪認屬實。然觀諸證人甲○○於本
    院結證：前開隧道係雙向六車道，我聽取當時攔停受處分人
    時之我所錄音之錄音內容，我只記得當時跟在受處分人所駕
    駛之前開自小客車後面，至於我駕駛的警車與前開自小客車
    中間是否有其他的車我忘記了；我對於當時受處分人所駕駛
    前開自小客車之顏色、車種、廠牌忘記了等語（見本院卷十
    四頁）。於此情形，顯無從排除證人甲○○所見違規變換車
    道之車輛，乃證人甲○○駕駛之警車與前開自小客車間、且
    與前開自小客車顏色、車種、廠牌相類似之其他車輛所為之
    可能性，則本案是否係前開自小客車違規變換車道，實至有
    相當程度之合理懷疑存在，自難遽為不利受處分人之認定。
    此外，復查無其他積極事證足認受處分人有前揭「未依規定
    變換車道」之違規行為，原處分機關未予詳查，遽予裁處受
    處分人罰鍰三千元，並記違規點數一點，尚有未洽。受處分
    人所為
    本件之異議，為有理由，原處分對受處分人所為罰鍰三千元
    ，並記違規點數一點之行政裁罰，應予撤銷，並為不罰之諭
    知。
據上論斷，應依道路交通管理處罰條例第八十七條第二項、道路
交通案件處理辦法第二十條前段，裁定如主文。
中　　華　　民　　國　　96　　年　　4 　　月　　30　　日
    　　　　　　　交通法庭　　法  官  何世全
以上正本證明與原本無異
如不服本裁定應於送達後五日內向本院提出抗告狀。
                　　　　　    書記官　童洪芳美
中　　華　　民　　國　　96　　年　　4 　　月　　30　　日
